【裁判字號】    92,交抗,150
【裁判日期】    921231
【裁判案由】    業務過失致死
【裁判全文】
臺灣高等法院高雄分院刑事裁定                    九十二年度交抗字第一五號
    抗  告  人  臺灣屏東地方法院檢察署檢察官
    被      告  甲○○
右列抗告人因被告業務過失致死案件，不服臺灣屏東地方法院中華民國九十二年十月
六日裁定（九十二年度交訴字第八二號），提起抗告，本院裁定如左：
      主  文
原裁定撤銷，發回臺灣屏東地方法院。
      理  由
一、公訴意旨略以：被告甲○○係營業大貨車之司機，為從事駕駛業務之人，於民國
    九十年十一月二十八日晚上八時三十分許，駕駛車牌號碼５Ｕ─６１９號營業大
    貨車，沿屏東縣里港鄉○○○路○段由北向南方向行駛，途經該路段與屏東縣里
    港鄉○○路○○路口時，理應注意汽車行駛時，駕駛人應注意兩車併行之間隔，
    並隨時採取必要之安全措施，而依當時情形又無不能注意之情形，竟疏於注意及
    此，適逢同向行駛之邱國元酒後騎乘ＯＺＮ─三七０號重型機車，行經該處時亦
    疏於注意，兩車因而相擦撞，致邱國元人車失控倒地後，遭上開營業大貨車左後
    輪輾壓，因而頭部外傷合併頭骨骨折及重度腦挫傷當場死亡；認被告涉有刑法第
    二百七十六條第二項之罪嫌。
二、抗告意旨略以：依法務部法醫研究所所為函示，死者死因為頭部外傷合併頭骨骨
    折及重度腦損傷，死亡方式為意外，死者生前曾飲大量酒精，之後騎乘機車不知
    何原因傾倒俯臥於馬路上，右上肢、右背部及頭部遭大型車輛輾壓而當場死亡。
    又依內政部警政署刑事警察局鑑驗書之鑑驗結論顯示，本案採自５Ｕ─６１９大
    貨車輪胎腦漿組織與死者ＤＮΑ─ＳＴＲ型別相同，由上可知被害人確係遭被告
    車輛之左後輪輾壓過而致死之情已足認定，本件之爭點即在於被告駕車輾壓被害
    人當時，主觀上有無故意、過失問題之認定，而此即應綜合一切卷證資料，再輔
    以開庭時雙方之陳述及證人、物證等證據資料加以認定；從而公訴人起訴書已提
    出相關證據，原審徒以公訴人未有任何積極證據足以佐證犯罪事實，遽將公訴駁
    回，尚有未洽，爰請求撤銷原裁定。
三、原裁定以：公訴人起訴被告業務過失致死之犯罪事實，所列舉：(一)告訴人之指訴
    ；(二)道路交通事故調查報告表及現場照片十幀；(三)相驗屍體證明書、驗斷書及解
    剖鑑定書；(四)台灣省車輛行車事故覆議鑑定委員會鑑定書、內政部警政署刑事警
    察局鑑驗書；(五)被告之部分供詞；等證據，自形式上審查，其中告訴人鄭素香係
    被害人之母，其並未目睹車禍發生經過；道路交通事故調查報告表（九十年度相
    字第七九八號卷第十二頁）中之最初接觸點欄（即欄）全然空白，亦即並未記
    載兩車最初碰撞部位，卷附照片亦無記錄車身所遺留之「擦撞痕」；另法務部法
    醫研究所鑑定書、台灣省車輛行車事故覆議鑑定委員會之鑑定書、內政部警政署
    刑事警察局鑑驗書，均無從證明兩車發生擦撞之事實或被害人倒地之原因，顯然
    無法作為兩車曾發生擦撞及被告未注意保持兩車併行間隔之證據；而裁定命公訴
    人補正提出被告駕駛之車與被害人騎乘機車以何種方式發生擦撞？擦撞部分為何
    ？如何證明被告係因未保持兩車安全距離而發生擦撞？及其他相關事證；檢察官
    雖曾就現存證據之內容予以說明，惟迄補正期限屆滿，均未補正任何積極證據以
    佐證犯罪事實，應認為逾期未補正，爰依刑事訴訟法第一百六十一條第二項規定
    ，裁定駁回公訴，固非無見。
四、惟按檢察官提出之證據及指出之證明方法，從形式上觀察，已有相當之證據，縱
    法院嗣後調查之結果，認檢察官之舉證不足以證明被告犯罪時，即非所謂「顯」
    不足以認定被告有成立犯罪可能之情形。此際，法院應以實體判決終結訴訟，不
    宜以裁定駁回檢察官之起訴。經查本件原審裁定命公訴人補正前開事項，公訴人
    於九十二年九月二十二日已具狀陳明由道路交通事故調查報告表上所繪製之現場
    圖及照片，被告自承當時行駛於外側車道，並未變換車道，被告駕駛車輛左後輪
    採得腦漿及內政部警政署刑事警察局鑑驗書鑑驗結論，足見被告與被害人生前同
    行駛於外側車道上，且被害人確係遭被告車輛之左後輪輾壓過而致死之情已足認
    定；至於被告肇事當時有無故意、過失，即應綜合一切卷證資料，再輔以開庭時
    公訴人、被告雙方之陳述辯論及證人證物資料後加以認定等情；有補正犯罪證據
    說明書在卷可憑，公訴人就本案被告業務過失致死罪嫌，從形式上觀察，已有相
    當之證據；至於被告是否成立犯罪，乃屬事後調查及法律適用之問題，應非所謂
    「顯」不足以認定被告有成立犯罪可能之情形。揆諸前揭說明，縱法院調查結果
    ，認公訴人所提出之證據仍不足證明被告犯罪，亦應為實體上無罪之判決。公訴
    人抗告意旨，以此為理由，指摘原裁定不當，為有理由，自應由本院予以撤銷，
    並發回原法院更為適當之處理。
據上論結，應依刑事訴訟法第四百十三條前段，裁定如主文。
中      華      民      國    九十二    年     十二     月    三十一    日
                              臺灣高等法院高雄分院刑事第五庭
                                  審判長法官  吳水木
                                        法官  洪慶鐘
                                        法官  趙文淵
右正本證明與原本無異。
不得再抗告。
                                  法院書記官  吳新貞
中      華      民      國    九十二    年     十二     月    三十一   日


司法院資訊處製作；財團法人民間司法改革基金會備份。
